【裁判字號】    92,上訴,2141
【裁判日期】    920707
【裁判案由】    貪污治罪條例等
【裁判全文】
臺灣高等法院刑事判決                            九十二年度上訴第二一四一號
    上  訴  人
    即 自訴 人  甲○○
    被      告  乙○○  臺灣花蓮地方法院檢察署主任檢察官
右上訴人因自訴被告偽造文書等案件，不服臺灣板橋地方法院中華民國九十二年六月
三日判決（九十二年度自更字第三號）提起上訴，本院判決如左：
    主  文
上訴駁回。
    理  由
一、自訴意旨如自訴狀、補充自訴意旨狀及「事實之原委」狀所載（均如附件）；自
    訴人並於原審調查時補充陳述：「自訴被告對我非法羈押、偽造文書、涉嫌勾串
    債務人陳國興兄弟盜賣已經交付與自訴人等債權人的房地。」、「貪污治罪條例
    部分，我認為他發函給三重地政事務所要求再補發二張權狀，案件既然駁回，他
    還利用檢察官的權勢，要求地政機關非法補發權狀。這部分是構成對非主管或監
    督事務圖利私人。」、「我認為這整個犯罪事實，是要達到一個盜賣房地之目的
    。這是屬於一整個的犯罪事實。」、「我告的內容，就是最原始的自訴狀、補充
    自訴意旨狀、事實之原委裡面所寫的。」（見原審九十二年五月二十七日訊問筆
    錄）云云。
二、按犯罪之被害人得提起自訴；犯罪事實之一部提起自訴者，他部雖不得自訴亦以
    得提起自訴論，但不得提起自訴部分係較重之罪者，不在此限。不得提起自訴而
    提起者，應諭知不受理之判決，並得不經言詞辯論為之。刑事訴訟法第三百十九
    條第一項、第二項、第三百三十四條、第三百七十二條分別定有明文。次按所謂
    犯罪被害人，係指因犯罪而直接受害之人，而貪污治罪條例第六條第一項第五款
    之公務員圖利罪，係侵害國家法益之犯罪，縱其犯罪結果於私人權益不無影響，
    然直接受害者究為國家法益而非個人權益，個人既非因犯罪而直接被害者，自不
    得提起自訴（最高法院七十年台上第一七九九號判例及七十三年臺上第八七五號
    判例參照）。
三、經查：原審認本件上訴人即自訴人甲○○於原審自訴被告乙○○涉犯貪污治罪條
    例第六條第一項第五款之公務員圖利罪嫌，刑法第二百十六條、第二百十一條之
    行使偽造公文書罪嫌、第二百十四條之使公務員登載不實罪嫌、第一百二十五條
    第一項第一款之濫權羈押罪嫌，第二十九條第二項、第二百十六條、第二百十條
    之教唆行使偽造私文書罪嫌，依自訴狀、補充自訴意旨狀、「事實之原委」狀及
    上訴人即自訴人於原審調查時之補充陳述，足認被告乙○○被訴之上開數罪間，
    係具有方法、目的之牽連犯裁判上一罪關係。其中貪污治罪條例第六條第一項第
    五款之公務員圖利罪，依前揭說明，係直接侵害國家法益之犯罪，上訴人即自訴
    人並非直接被害人，就此部分自不得提起自訴。上訴人即自訴人雖認被告另涉犯
    刑法行使偽造公文書、濫權羈押及教唆行使偽造私文書等罪嫌，惟因上開四罪間
    ，不得提起自訴之貪污治罪條例第六條第一項第五款公務員圖利罪部分因其法定
    刑較其餘三罪為重，依刑事訴訟法第三百一十九條第二項之規定，全部不得提起
    自訴。原審因認上訴人即自訴人不得提起自訴而提起，而為不受理之判決，於法
    並無不合。上訴意旨未附理由指摘原判決不當，為無理由，應予駁回。並不經言
    詞辯論為之。
據上論斷，應依刑事訴訟法第三百六十八條、第三百七十二條，判決如主文。
中      華      民      國    九十二    年      七      月      七      日
                            臺灣高等法院刑事第二十一庭
                                審判長法  官  葉  騰  瑞
                                      法  官  黃  國  忠
                                      法  官  江  國  華
右正本證明與原本無異。
如不服本判決，應於收受送達後十日內向本院提出上訴書狀，其未敘述上訴之理由者
並得於提起上訴後十日內向本院補提理由書（均須按他造當事人之人數附繕本）。
                                      書記官  王  嗣  瑩
中      華      民      國    九十二    年      七      月      八      日


司法院資訊處製作；財團法人民間司法改革基金會備份。
